【裁判字號】    97,苗簡,354
【裁判日期】    980611
【裁判案由】    排除侵害
【裁判全文】
臺灣苗栗地方法院民事判決             97年度苗簡字第354號
原      告  乙○○
                        號
訴訟代理人  丙○○
被      告  甲○○
                        號
上列當事人間請求排除侵害事件，本院於民國98年5 月26日言詞
辯論終結，判決如下：
    主  文
被告不得於原告所有坐落苗栗縣頭份鎮○○段七０八、七０三之
一、七０三之三地號土地上，為設置障礙物或其他妨害原告所有
權之行為。
訴訟費用由被告負擔。
本判決得為假執行。
    事實及理由
壹、程序方面：
    按訴狀送達後，原告不得將原訴變更或追加他訴，但請求之
    基礎事實同一者、擴張或減縮應受判決事項之聲明者，不在
    此限；被告於訴之變更或追加無異議，而為本案之言詞辯論
    者，視為同意變更或追加；民事訴訟法第255 條第1 項第2
    款、第3 款及同條第2 項分別定有明文。本件原告於起訴時
    請求判決：被告應將設置於原告所有坐落苗栗縣頭份鎮○○
    段708 地號土地上，面積12平方公尺，以木頭板凳為基座所
    豎立之木質告示招牌乙座騰空除去，並禁止被告於前開土地
    內變更現狀、設置障礙物或為其他妨礙原告所有權之行為；
    嗣因被告已將上開障礙物移去，並表示其所放置之地點係在
    同段703-3 地號土地上，原告乃於本院審理中，追加坐落同
    段703-1 、703-3 地號等2 筆土地為請求之標的範圍，並將
    請求被告移除招牌之部分予以減縮，變更聲明如主文第1 項
    所示。經核原告前開聲明所為之變更，係屬對於應受判決事
    項之擴張及減縮，其請求之基礎事實前後均屬同一，且被告
    對於原告聲明之變更亦無異議，而為本案之言詞辯論，揆諸
    前揭法條規定，原告上開訴之聲明變更在程序上應予准許，
    合先敘明。
貳、實體方面：
一、原告主張：被告居住於苗栗縣頭份鎮新華里18鄰六合二村19
    號，與原告居住之同村20號相互比鄰，兩造房屋門前坐落苗
    栗縣頭份鎮○○段708 、703-1 、703-3 地號等3 筆土地均
    為原告所有，惟被告前此未得原告同意，曾擅自於系爭3 筆
    土地上擺設以木頭板凳為基座所豎立之木質告示招牌乙座，
    其上張貼誹謗原告夫妻名譽之不實文宣，致原告遭鄰居、親
    友指指點點，不堪其擾，且上開招牌任意擺設於原告住家大
    門口前方，非但有礙觀瞻，亦妨礙原告家人對外之通行，經
    原告多次制止，均未獲被告置理；又被告經常將前開招牌不
    定時任意移動，當警察巡鑼經過時，即移至被告住家或走廊
    上，俟警察離開後，被告又移回系爭土地內，令原告全家身
    心俱疲，其後經原告向本院聲請假處分，經本院以96年度裁
    全字第1606號裁定准許，並以96年度執全字第862 號強制執
    行，命被告移除前開障礙物後，被告始未再擺設上開招牌，
    然被告仍一再聲稱其會再將障礙物擺回原處，被告之行為業
    已侵害原告對系爭土地之所有權，爰依民法第767 條之規定
    ，訴請禁止被告於系爭3 筆土地上，為設置障礙物或其他妨
    害原告所有權之行為等語，並聲明如主文第1 項所示。
二、被告則以：其雖無法律上之合法占用權源，然所設置障礙物
    之地點，應係同段703-3 地號土地，而非708 地號土地，且
    系爭708 地號土地係私設道路，並為被告所有坐落同段707
    地號土地申請建築線之位置，被告房屋出入須經由系爭708
    地號土地，始能通往都市○○道路，苗栗縣政府亦核准其使
    用該筆土地，是兩造應共同使用系爭708 地號土地；其承認
    擺設障礙物之行為有所失當，然因原告設置花台、花圃占用
    現有道路，影響其出入，只要原告拆除花台、花圃，其就不
    設置障礙物，倘若原告不願改善，其仍有可能繼續放置障礙
    物等語，資為抗辯；並聲明：駁回原告之訴。
三、得心證之理由：
（一）按所有人，於法令限制之範圍內，得自由使用、收益、處
      分其所有物，並排除他人之干涉；所有人對於無權占有或
      侵奪其所有物者，得請求返還之；對於妨害其所有權者，
      得請求除去之；有妨害其所有權之虞者，得請求防止之；
      民法第765 、767 條分別定有明文。又所有物被他人不法
      干涉時，所有人除依侵權行為之法則，有損害賠償請求權
      外，並依民法第767 條規定，有所有物返還請求權及所有
      物保全請求權；所有物保全請求權包括除去妨害請求權與
      防止妨害請求權，故所有人對於他人以無權占有或侵奪其
      所有物以外之方法，妨害其所有權之行使或有妨害其所有
      權行使之虞時，即得藉「除去妨害請求權」或「防止妨害
      請求權」，以除去或防止妨害，最高法院78年度台抗字第
      297 號裁判意旨可資參照。
（二）原告主張系爭708 、703-1 、703-3 地號等3 筆土地均為
      其所有，被告未得原告同意，曾於前開土地上擺設以木頭
      板凳為基座所豎立之木質告示招牌乙座，不定時加以移動
      ，後經原告向本院民事執行處聲請假處分獲准，並以96年
      度執全字第862 號強制執行，命被告移除前開障礙物後，
      被告始未再擺設上開招牌，然被告仍一再聲稱其會再將障
      礙物擺回原處等情，業據其提出土地登記謄本3 份、地籍
      圖謄本1 份、被告擺設障礙物之現場照片4 幀為證，並經
      本院依職權調閱上開強制執行事件卷宗核明屬實，且為被
      告所不爭執，另經本院會同兩造及苗栗縣頭份地政事務所
      （下稱頭份地政）派員勘驗現場後，命測量人員繪製現況
      測量成果圖在卷可稽，應堪信為真實。
（三）被告自承其就系爭3 筆土地並無擺設障礙物之合法權源（
      見本院卷第29頁），至其雖另辯稱：系爭708 地號土地為
      私設道路，並為被告所有坐落同段707 地號土地申請建築
      線之位置，被告房屋出入須經由系爭708 地號土地，始能
      通往都市○○道路，苗栗縣政府亦核准其使用該筆土地云
      云，然被告就其上開所述之事實，僅屬空言，並未舉證以
      實其說，且經本院依職權就被告所陳前開事項函詢苗栗縣
      政府，苗栗縣政府工商發展處承辦人丁○○於本院審理中
      到庭證稱：707 地號土地係由708 地號土地分割出來，被
      告於63年建屋時尚為都市計畫外之土地，不受建築法及建
      築技術規則之限制，只是當事人自己蓋的房屋向公所申報
      完工並取得接水接電的證明，當時根本沒有建築線指定之
      程序，也不需要申請建築執照等語（見本院卷第111 頁）
      ，足見被告於系爭707 地號土地上興建房屋之時，並未經
      過指定建築線之程序，其上開所稱均屬無據。況且，縱使
      被告前述所言屬實，然系爭708 地號土地既為原告所有，
      被告就該筆土地目前私設道路部分，至多僅係可以做為對
      外聯絡通行使用，並未取得任何可供其於土地上設置障礙
      物之合法權利，是其前揭所辯，無非為自己侵害他人所有
      權之行為文過飾非，洵非足採。至被告雖另陳稱：原告設
      置花台、花圃占用現有道路，影響其出入，只要原告拆除
      花台、花圃，其就不設置障礙物云云；然其所稱縱使屬實
      ，亦係被告應對原告另循其他行政或司法之救濟途徑謀求
      解決之問題，自不能以上開設置障礙物之非法手段侵害原
      告之所有權，更不能以之做為被告妨害原告所有權之合法
      事由，併此敘明。
（四）又被告雖另辯稱其所設置障礙物之地點，應係同段703-3
      地號土地，而非708 地號土地云云，然經本院勘驗現場情
      形，以原告所提被告當時擺設障礙物之照片與頭份地政測
      量人員所繪製現況複丈成果圖相互對照之結果，系爭3 筆
      土地彼此相連，距離甚近，難以精確判斷被告當時擺設物
      品之確切位置為何筆地號土地，而被告前此所設置之障礙
      物為活動性之木質招牌，可隨時任意移動，被告並於本院
      審理中再度表示其仍有可能繼續放置障礙物（見本院卷第
      29頁），是系爭3 筆土地顯然均有遭到被告設置障礙物之
      可能，並使原告就土地之所有權有遭受妨害之虞。綜前所
      述，原告為免於其就系爭3 筆土地之所有權遭受侵害，而
      本於所有權人之地位，行使前揭法條所定之妨害防止請求
      權，訴請被告不得於系爭3 筆土地上，為設置障礙物或其
      他妨害原告所有權之行為，為有理由，應予准許。
四、本件係依民事訴訟法第427 條第1 項規定適用簡易程序所為
    被告敗訴之判決，且判決之內容，係禁止被告為一定之行為
    ，在判決確定之後，倘若被告違反其容忍義務，原告即得持
    執行名義，依強制執行法第129 條之規定聲請強制執行，而
    被告在判決確定之前，仍有違反上開不作為義務之可能，是
    本件仍有宣告假執行之實益，爰依民事訴訟法第389 條第1
    項第3 款之規定，依職權宣告假執行。
五、本件事證已臻明確，兩造所提其餘攻擊防禦方法及證據經審
    酌之後，核與判決結果不生影響，爰不一一論述，附此敘明
    。
六、訴訟費用負擔之依據：民事訴訟法第78條。
中    華    民    國    98    年    6     月    11    日
                  簡易庭法  官  邱光吾
以上正本係照原本作成
如對本判決上訴，須於判決送達後20日內向本院提出上訴狀
                        書記官  葉燕蓉
中    華    民    國    98    年    6     月    11    日


司法院資訊處製作；財團法人民間司法改革基金會備份。
